【裁判字號】    97,司,475
【裁判日期】    980205
【裁判案由】    選派檢查人
【裁判全文】
臺灣板橋地方法院民事裁定               97年度司字第475號
聲  請  人  丁○
            甲○○
            秦伍詳
            丙○○
相  對  人  聚輪有限公司
法定代理人  乙○○
上列當事人間聲請選派檢查人事件，本院裁定如下：
    主  文
聲請駁回。
聲請程序費用由聲請人負擔。
    理  由
一、按繼續1年以上，持有已發行股份總數3％以上之股東，得聲
    請法院選派檢查人，檢查公司業務帳目及財產情形，公司法
    第245條第1項定有明文。又公司法第245條第1項所定聲請選
    派檢查人之規定，除具備繼續1年以上持有已發行股份總數3
    ％以上之股東之要件外，別無其他資格之限制（最高法院86
    年度台抗字第108 號裁定參照）。而股份有限公司之股東為
    行使公司法所賦與之單獨股東權或少數股東權，時有必要直
    接檢查公司業務帳目及財產情形，因此，公司法乃於第245
    條第1 項賦與少數股東對公司業務及財產狀況之檢查權。又
    為防止少數股東濫用此一權利，公司法嚴格其行使要件，股
    東須持股達已發行總股份數量3%以上，且必須向法院聲請選
    派檢查人，檢查內容並以公司業務帳目及財產情形為限，是
    在立法上，已就行使檢查權對公司經營所造成之影響，與少
    數股東權益之保障間，加以斟酌、衡量，從而，倘具備繼續
    1 年以上持有已發行股份總數3%之股東之要件，聲請法院選
    任檢查人，對公司業務帳目及財產狀況為檢查，公司即有容
    忍檢查之義務。但按「依相對人提出再抗告人公司之變更登
    記事項卡記載：相對人為再抗告人公司之監察人。依公司法
    第218 條第1 項規定，監察人得隨時調查公司業務及財物狀
    況，查核簿冊文件，並請求董事會提出報告。相對人既為再
    抗告人之監察人，自得隨時行使上開職權，殊無另依公司法
    第245 條第1 項規定，聲請法院選派檢查人，檢查公司業務
    帳目及財產情形之必要」（最高法院75年台抗字第150 號裁
    判要旨參照），故倘公司之股東為有隨時查閱公司簿冊文件
    及業務與財務狀況權限之人，即無另行向法院聲請選派檢查
    人之必要，乃屬當然。
二、聲請人聲請意旨略以：聲請人為相對人公司原始共同出資之
    股東，並合計持有聚輪有限公司股份70% ，迄今已繼續持有
    18年餘。相對人公司多年來於董事長乙○○把持下，藉詞未
    將應分配之盈餘分配與股東，聲請人恐董事乙○○已私自挪
    用聚輪有限公司存款及財產，侵害全體股東之權益；且相對
    人公司之法定代理人乙○○利用把持公司經營權之機會，一
    方面由其子擔任加油站站長職務，另一方面未得聲請人之同
    意擅自同意其子秦添枝於加油站內另設登記獨資商號「秦興
    行」，其中必有私相收授之弊端。而聲請人屢次請求相對人
    提供公司之各年度送請股東承認之會計表冊清單，相對人均
    拒不提供，因此有聲請選派檢查人之必要。爰請求選任陳益
    盛律師、周峻墩會計師為檢查人，檢查聚輪公司所有會計帳
    目、財產情形及業務經營狀況等語，並提出聚輪有限公司章
    程、變更登記事項卡、三峽中山郵局96年9 月7 日第477 號
    存證信函、資產負債表、損益表、盈餘分配表、公司登記資
    料網路列印紙本暨商店外觀照片等影本暨三峽郵局97年8 月
    7 日第00872 號存證信函、秦添枝等人薪資列表、「秦興行
    」收銀機統一發票收執聯影本為證據。
三、本件聲請人為相對人聚輪公司不執行業務股東，合計持有聚
    輪公司70% 之出資額，且繼續持有超過1 年以上之事實，業
    據其提出公司變更登記事項卡1 份為證。惟聲請人聲請選派
    相對人公司之檢查人，無非以公司於相對人藉詞未將應分配
    之盈餘分配予股東，且相對人公司之法定代理人乙○○利用
    把持公司經營權之機會，一方面由其子擔任加油站站長職務
    ，另一方面未得聲請人等之同意擅自同意其子秦添枝於加油
    站內另設登記獨資商號「秦興行」，其中必有私相收授之弊
    端等語為由。然查，聲請人自承已指派會計師對相對人公司
    進行查核；又有限公司不執行業務之股東均得行使監察權，
    其監察權之行使，準用第48條之規定，公司法第109 條定有
    明文，是聲請人雖為不執行業務股東，自得依法隨時行使監
    察權，即隨時得向執行業務股東質詢公司營業情形，查閱公
    司相關財產文件及帳簿、表冊，顯見聲請人對於相對人公司
    之營業及財務狀況，並無不能檢閱查核之情形存在，殊無捨
    隨時得行使之監察權不用，另依公司法第245 條第1 項規定
    ，聲請法院選派檢查人以檢查公司業務帳目及財產情形之必
    要，最高法院75年台抗字第150 號裁判要旨亦明。至於聲請
    人所稱相對人公司其法定代理人乙○○經營公司有違反其他
    股東權益，以及其應向秦添枝就違反競業禁止義務規定而請
    求損害賠償等情，雖依公司法第32條、民法第562 條、563
    條及184 條第2 項分別定有明文，惟尚非以本件聲請選派檢
    查人所得解決，實係應依公司事務經營程序或適切之紛爭解
    決方式處理。綜上所述，本件聲請人據以聲請選派相對人公
    司檢查人，要難認有正當理由，其聲請不應准許，應裁定駁
    回之。
四、依非訟事件法第175 條第3 項，裁定如主文。
中    華    民    國    98    年    2     月    5    日
                  民事第三庭    法  官  邱育佩
以上正本係照原本作成。
如對本裁定抗告，須於裁定送達後10日內向本院提出抗告狀，並
應繳納抗告費新台幣1,000元整。
中    華    民    國    98    年    2     月    5     日
                                書記官  彭麗紅


司法院資訊處製作；財團法人民間司法改革基金會備份。
